臺灣高等法院刑事判決
111年度上訴字第2665號
上  訴  人  
即  被  告  孫振洋（原名孫佳諒）



選任辯護人  高靖棠律師
上列上訴人即被告因毒品危害防制條例案件，不服臺灣桃園地方
法院109年度訴字第280號，中華民國111年4月15日第一審判決（
起訴案號：臺灣桃園地方檢察署108年度偵字第28996、29387號
），提起上訴，本院判決如下：
    主  文
上訴駁回。
    事實及理由
一、本案審判範圍
  ㈠刑事訴訟法第348條第3項規定：「上訴得明示僅就判決之刑
    、沒收或保安處分一部為之」，而其立法理由指出：「為尊
    重當事人設定攻防之範圍，並減輕上訴審審理之負擔，容許
    上訴權人僅針對刑、沒收或保安處分一部提起上訴，其未表
    明上訴之認定犯罪事實部分，則不在第二審之審判範圍。如
    為數罪併罰之案件，亦得僅針對各罪之刑、沒收、保安處分
    或對併罰所定之應執行刑、沒收、保安處分，提起上訴，其
    效力不及於原審所認定之各犯罪事實，此部分犯罪事實不在
    上訴審審查範圍」。是科刑事項已可不隨同其犯罪事實而單
    獨成為上訴之標的，且上訴人明示僅就科刑事項上訴時，第
    二審法院即不再就原審法院所認定之犯罪事實為審查，而應
    以原審法院所認定之犯罪事實，作為論認原審量刑妥適與否
    的判斷基礎。
  ㈡本件上訴人即被告孫振洋提起第二審上訴，上訴理由狀明確
    記載：「被告就原判決刑之減輕部分、科刑部分提起上訴」
    ，並於本院審理中陳稱上訴要旨：針對量刑上訴，而未針對
    原審原判決之犯罪事實及所犯法條及罪名上訴等語（見本院
    卷第23、299頁），是認上訴人只對原審之科刑事項提起上
    訴無訛。依據前述說明，本院僅就原審判決量刑妥適與否進
    行審理，至於原審判決其他部分，則非本院審查範圍。
二、本案據以審查量刑妥適與否之原審所認定之犯罪事實、所犯
    罪名：　　
  ㈠犯罪事實：　
    孫振洋明知愷他命（Ketamine）、4-甲基甲基卡西酮(4-met
    hylmethcathinone)、硝甲西泮（Nimetazepam）均係毒品危
    害防制條例所列管之第三級毒品，而氯二甲基卡西酮（Chlo
    rodimethylcathinone）係同條例所列管之第四級毒品，未
    經許可，均不得非法販賣及持有，竟基於意圖販賣第三級毒
    品、第四級毒品以營利之犯意，先於民國108年10月14日晚
    間9時30分，在桃園市○○區○○路000號世紀帝國KTV內，向真
    實姓名、年籍不詳之男子，以新臺幣（下同）4萬5,000元之
    價格，購買如附表編號一、二、三所示之愷他命4包、6包、
    1包（共11包），以及如附表編號四、六所示之含有4-甲基
    甲基卡西酮與硝甲西泮成分之咖啡包3包、4包（共7包）、
    如附表編號五所示之含有4-甲基甲基卡西酮與氯二甲基卡西
    酮之咖啡包10包（前開咖啡包下均稱毒品咖啡包），自斯時
    起持有之，並伺機尋求買家出售。嗣於108年10月15日凌晨0
    時許，攜帶該等毒品至桃園市○○區○○路000號凱悅KTV唱歌，
    並於同日凌晨1時許搭載曾詠晴起至同日凌晨1時40分許間之
    某時，在其駕駛之車牌號碼000-0000號自用小客車內，以2,
    000元之價格，販賣如附表編號三所示之愷他命1包及如附表
    編號六所示之毒品咖啡包4包予曾詠晴，並當場收取2,000元
    。嗣於同日凌晨1時40分許，經警見車牌號碼000-0000號自
    用小客車在桃園市○○區○○路000號前之車道違規停放而上前
    盤查，當場自曾詠晴身上查扣其甫向孫振洋購買之如附表編
    號三所示之愷他命1包（驗前淨重0.8498公克、驗餘淨重0.8
    446公克）及如附表編號六所示之毒品咖啡包4包（驗前總淨
    重27.72公克、驗餘總淨重26.13公克，4-甲基甲基卡西酮之
    驗前總純質淨重0.55公克），並在孫振洋所駕駛之前開車輛
    內扣得如附表編號一所示之愷他命4包（驗前總淨重3.0606
    公克、驗餘總淨重3.0563公克）、如附表編號二所示之愷他
    命6包（驗前總淨重8.9978公克、驗餘總淨重8.9936公克）
    、如附表編號四所示之毒品咖啡包3包（驗前總淨重27.50公
    克、驗餘總淨重25.87公克，4-甲基甲基卡西酮之驗前總純
    質淨重0.27公克）、如附表編號五所示之毒品咖啡包10包（
    驗前總淨重50.84公克、驗餘總淨重49.54‬公克，4-甲基甲
    基卡西酮之驗前總純質淨重1.01公克，氯二甲基卡西酮之驗
    前總純質淨重0.50公克），以及如附表編號七、八所示之現
    金2,000元、孫振洋所有之行動電話1支，而查悉上情。
  ㈡所犯罪名
　　修正前毒品危害防制條例第4條第3項之販賣第三級毒品罪。
三、駁回上訴之理由
　㈠被告上訴理由略以：本案犯罪之情狀顯可憫恕，科以最低刑
    度仍嫌過重，原審量刑過重，應適用刑法第59條規定減輕刑
    度等語。
　㈡經查：
　　⒈量刑係法院就繫屬個案犯罪之整體評價，為事實審法院得
      依職權自由裁量之事項，量刑判斷當否之準據，應就判決
      之整體觀察為綜合考量，並應受比例原則等法則之拘束，
      非可恣意為之，致礙其公平正義之維護，必須兼顧一般預
      防之普遍適應性與具體個案特別預防之妥當性，始稱相當
      。苟已斟酌刑法第57條各款所列情狀，而未逾越法定刑度
      ，如無偏執一端，致有明顯失出失入之恣意為之情形，上
      級審法院即不得單就量刑部分遽指為不當或違法（最高法
      院100年度台上字第5301號判決意旨參照）。
　　⒉原判決關於量刑部分，載明：　　　　
　　　⑴按犯毒品危害防制條例第4條至第8條之罪於偵查及審判
        中均自白者，減輕其刑，修正前毒品危害防制條例第17
        條第2項定有明文。查被告於偵查、原審準備程序及審
        理時均自白犯罪，自應依修正前毒品危害防制條例第17
        條第2項規定減輕其刑。
      ⑵按刑法第59條規定之酌量減輕其刑，必須犯罪另有特殊
        之原因與環境，在客觀上足以引起一般同情，認為即使
        予以宣告法定最低度刑，猶嫌過重者，始有其適用。此
        所謂法定最低度刑，固包括法定最低本刑；惟遇有其他
        法定減輕之事由者，則應係指適用其他法定減輕事由減
        輕後之最低度刑而言。倘被告別有其他法定減輕事由者
        ，應先適用法定減輕事由減輕其刑後，猶認其犯罪之情
        狀顯可憫恕，即使科以該減輕後之最低度刑仍嫌過重者
        ，始得適用刑法第59條規定酌量減輕其刑。查被告所犯
        之販賣第三級毒品罪，業已適用修正前毒品危害防制條
        例第17條第2項規定予以減刑，復考量被告欲販賣而持
        有之第三級毒品愷他命11包驗餘總淨重數量合計達12.8
        945公克、毒品咖啡包17包驗餘總淨重數量合計達101.5
        4公克（均含被告已售予曾詠晴之愷他命及毒品咖啡包
        數量），對社會治安仍造成相當危害，依其犯罪情節，
        尚難謂有何宣告法定最低度刑度猶嫌過重，而可資憫恕
        之情，自無刑法第59條之適用餘地。
　　  ⑶審酌被告正值青壯年，不思以正當途徑獲取財物，明知
        毒品危害身心甚劇，且一經成癮，甚且影響社會治安，
        危害深遠，竟無視政府制定毒品危害防制條例杜絕毒品
        犯罪之禁令，販賣第三級毒品藉以牟利，助長施用毒品
        之行為，致使施用毒品者沈迷於毒癮而無法自拔，戕害
        國民身心健康非輕，間接危害社會、國家，販賣予曾詠
        晴之毒品為愷他命1包及含有4-甲基甲基卡西酮、硝甲
        西泮成分之毒品咖啡包4包，且意圖販賣而持有之毒品
        數量亦非微（即其餘扣案之愷他命10包、毒品咖啡包13
        包），所為實屬不該。又衡酌其固對於販賣毒品之犯行
        已坦承不諱（見偵28996號卷第9頁背面至第15頁、第10
        3頁，原審卷第312、339、341頁），然其於109年7月24
        日、同年12月9日原審準備程序時，及110年12月6日緝
        獲到案訊問時，均一再否認有何販賣毒品之犯行，辯稱
        ：自其車上扣得之毒品是曾詠晴丟給他，要其幫她藏起
        來；其係遭警以脅迫、不正之方法才於警詢及偵訊中為
        不實之自白云云（見原審卷第97、114至116、258頁）
        ，終至111年1月11日原審準備程序及嗣後審理中始坦承
        犯行（見原審卷第312、339、341頁），是被告縱可適
        用修正前毒品危害防制條例第17條第2項規定而予減刑
        ，惟被告減刑之刑度，自應與始終坦承犯行者有所區別
        ，以符公平。兼衡其自陳職業為商、小康之家庭經濟狀
        況（見偵28996號卷第9頁）、高職肄業之教育程度（見
        原審卷第361頁），暨其為本案犯行之動機、目的、手
        段、所生危害及素行等一切情狀，量處有期徒刑4年4月
        。
　　　⑷綜上，原判決於量刑時，業已適用修正前毒品危害防制
        條例第17條第2項規定減輕其刑，並說明不適用刑法第5
        9條第減其刑，且詳予審酌刑法第57條各款及前開所列
        情狀，予以綜合考量，且就刑罰裁量職權之行使，既未
        逾越法律所規定之範圍，亦無濫用權限之情形。
　　⒊另查，刑法第59條之酌量減輕，必於犯罪另有特殊之原因
      與環境等，在客觀上足以引起一般同情，認為即予宣告法
      定低度刑期尤嫌過重者，始有其適用。本案被告意圖營利
      販賣第三級毒品給他人，主觀可非難性高，危害社會秩序
      ，其犯罪情狀，客觀上難認有何足以引起一般同情而顯可
      憫恕；又本案依修正前毒品危害防制條例第17條第2項減
      輕其刑後，已難謂有何情輕法重之情形，實難適用刑法第
      59條規定酌減其刑。被告上訴主張適用刑法第59條規定酌
      減其刑，自難採酌。　　
　　⒋此外，被告意圖營利販賣第三級毒品給他人，主觀可非難
      性高，危害社會秩序，應予責難；又修正前毒品危害防制
      條例第4條第3項之犯賣第三級法定刑為「7年以上有期徒
      刑，得併科新臺幣700萬元以下罰金」，原審對被告量處
      有期徒刑4年4月，核屬中低度之宣告刑並無上訴意旨所指
      過重之情。至被告提出另案刑事判決，自不得拘束本案之
      認定，又被告提出悔過書、捐款證明等件，業經原判決審
      酌其坦承不諱之悔過情狀。從而，被告以適用刑法第59條
      規定酌減其刑、原審量刑過重為由提起上訴，均無理由，
      應予駁回。
四、刑法第74條第1項規定：「受2年以下有期徒刑、拘役或罰金
    之宣告，而有下列情形之一，認以暫不執行為適當者，得宣
    告2年以上5年以下之緩刑，其期間自裁判確定之日起算：一
    、未曾因故意犯罪受有期徒刑以上刑之宣告者。二、前因故
    意犯罪受有期徒刑以上刑之宣告，執行完畢或赦免後，五年
    以內未曾因故意犯罪受有期徒刑以上刑之宣告者」。經查：
    被告經原審宣告有期徒刑4年4月，嗣經本院駁回被告之上訴
    ，法院宣告之刑已逾有期徒刑2年，自不符合「2年以下有期
    徒刑」之緩刑要件，被告及其辯護人請求宣告緩刑乙節，於
    法未合，本案被告自不得宣告緩刑，附此指明。
據上論斷，應依刑事訴訟法第368條，判決如主文。
本案經檢察官曾柏涵提起公訴，檢察官賴正聲到庭執行職務。
中　　華　　民　　國　　111 　年　　10　　月　　27　　日
              　  刑事第二十三庭審判長法　官  許永煌
　　　　　　　　　　　　　　　　　    法　官  吳定亞
　　　　　　　　　　　　　　　　　    法　官  黃美文
以上正本證明與原本無異。
如不服本判決，應於收受送達後20日內向本院提出上訴書狀，其
未敘述上訴之理由者並得於提起上訴後20日內向本院補提理由書
（均須按他造當事人之人數附繕本）「切勿逕送上級法院」。
                                　    書記官  彭威翔
中　　華　　民　　國　　111 　年　　10　　月　　28　　日
附錄：原判決論罪科刑法條全文
修正前毒品危害防制條例第4條第3項
製造、運輸、販賣第三級毒品者，處7年以上有期徒刑，得併科
新臺幣700萬元以下罰金。
附表：
編號 物品名稱、外觀及數量  檢驗結果 相關卷頁 一 愷他命4包。 針狀細結晶顆粒4包（驗前總毛重3.8公克、驗前總淨重3.0606公克、驗餘總淨重3.0563公克）。 含有第三級毒品「愷他命」（ketamine）成分。  ㈠、桃園市政府警察局保安警察大隊扣押物品目錄表、桃園市政府警察局刑事警察大隊扣押物品清單（見偵28996號卷第55頁，偵29387號卷第111頁）。 ㈡、台灣檢驗科技股份有限公司濫用藥物檢驗報告（報告編號：UL/2019/A0000000，偵28996號卷第139頁）。 二 愷他命6包。 粗結晶顆粒6包（驗前總毛重10.32公克、驗前總淨重8.9978公克、驗餘總淨重8.9936公克）。 含有第三級毒品「愷他命」（ketamine）成分。 ㈠、桃園市政府警察局保安警察大隊扣押物品目錄表、桃園市政府警察局刑事警察大隊扣押物品清單（見偵28996號卷第55頁，偵29387號卷第111頁）。 ㈡、台灣檢驗科技股份有限公司濫用藥物檢驗報告（報告編號：UL/2019/A0000000，偵28996號卷第145頁）。 三 愷他命1包。 白色結晶1包（驗前毛重1.08公克、驗前淨重0.8498公克、驗餘淨重0.8446公克）。 含有第三級毒品「愷他命」（ketamine）成分。 ㈠、桃園市政府警察局保安警察大隊扣押物品目錄表、桃園市政府警察局刑事警察大隊扣押物品清單（見偵28996號卷第55頁、第173頁）。 ㈡、台灣檢驗科技股份有限公司濫用藥物檢驗報告（報告編號：UL/2019/A0000000，偵28996號卷第163頁） 四 外觀印有骷髏頭圖示、綠色包裝之毒品咖啡包3包。 橘色粉末3包（驗前總毛重33.27公克、驗前總淨重27.50公克、驗餘總淨重25.87公克，4-甲基甲基卡西酮之驗前總純質淨重0.27公克）。 含有第三級毒品4-甲基甲基卡西酮(4-methylmethcathinone)、硝甲西泮（Nimetazepam）成分。 ㈠、桃園市政府警察局保安警察大隊扣押物品目錄表、桃園市政府警察局刑事警察大隊扣押物品清單（見偵28996號卷第53至55頁，本院卷第43頁）。 ㈡、內政部警政署刑事警察局108年12月5日刑鑑字第1088007361號鑑定書（見偵29387號卷第115頁）。 五 外觀印有愛麗絲夢遊仙境動畫人物圖樣、白色包裝之毒品咖啡包10包。 淡橘色粉末10包（驗前總毛重70.72公克、驗前總淨重50.84公克、驗餘總淨重49.54‬公克，4-甲基甲基卡西酮之驗前總純質淨重1.01公克，氯二甲基卡西酮之驗前總純質淨重0.50公克）。 含有第三級毒品4-甲基甲基卡西酮(4-methylmethcathinone)、第四級毒品氯二甲基卡西酮（Chlorodimethylcathinone）成分。 ㈠、桃園市政府警察局保安警察大隊扣押物品目錄表、桃園市政府警察局刑事警察大隊扣押物品清單（見偵28996號卷第53頁，本院卷第43頁）。 ㈡、內政部警政署刑事警察局108年12月5日刑鑑字第1088007361號鑑定書（見偵29387號卷第115頁及反面）。 六 外觀印有瑪莉歐圖樣、白色包裝之毒品咖啡包4包。 黃色粉末4包（驗前總毛重33.08公克、驗前總淨重27.72公克、驗餘總淨重26.13公克，4-甲基甲基卡西酮之驗前總純質淨重0.55公克）。 含有第三級毒品4-甲基甲基卡西酮(4-methylmethcathinone)、硝甲西泮（Nimetazepam）成分。 ㈠、桃園市政府警察局保安警察大隊扣押物品目錄表、桃園市政府警察局刑事警察大隊扣押物品清單（見偵28996號卷第55至57頁，本院卷第65頁）。 ㈡、內政部警政署刑事警察局108年12月5日刑鑑字第1088007360號鑑定書（見偵28996號卷第161頁及反面）。 七 現金2,000元。  - 桃園市政府警察局保安警察大隊扣押物品目錄表、桃園市政府警察局刑事警察大隊扣押物品清單、臺灣桃園地方檢察署贓證物款收據（見偵28996號卷第57頁，本院卷第29頁、第30頁）。 八 搭配不詳門號之IPhone廠牌之行動電話1支（含SIM卡1張，SIM卡編號：000000000000000號，）。  - 桃園市政府警察局保安警察大隊扣押物品目錄表、桃園市政府警察局刑事警察大隊扣押物品清單（見偵28996號卷第57頁，本院卷第55頁）。